【裁判字號】    88,訴,320
【裁判日期】    900301
【裁判案由】    公共危險
【裁判全文】
臺灣臺東地方法院刑事判決                          八十八年度訴字第三二號
    公  訴  人  臺灣台東地方法院檢察署檢察官
    被      告  乙○○
    指      定
    辯  護  人  本院公設辯護人  甲○○
右列被告因公共危險等案件，經檢察官提起公訴 (八十八年度偵字第一三一一號)，
本院判決如左：
    主      文
乙○○無罪，令入相當處所施以監護貳年。
    理      由
一、公訴意旨略以：被告乙○○於民國八十八年五月十三日上午八時三十分許，在台
    東縣警察局台東分局東清派出所，手持木棍搗毀該派出所宿舍廚房大門之玻璃，
    並拆下該派出所銜牌丟棄於防波堤外，加以損毀，另打開放在該派出所旁之瓦斯
    桶開關，企圖以打火機引燃燒燬派出所，幸經該所員警及民眾合力制止，始未釀
    成災情，因認被告涉有刑法第一百七十三條第三項、第一項之放火未遂罪及同法
    第三百五十四條之毀損罪嫌。
二、被告乙○○於審判期日經合法傳喚未到庭，惟其於調查程序時坦承有於右揭時地
    毀損東清派出所宿舍廚房大門之玻璃等情不諱，然堅決否認有何放火未遂犯行，
    辯稱：伊只有推開爐灶，並未拆瓦斯桶之開關等語。
三、按心神喪失人之行為，不罰。又不能證明被告犯罪或其行為不罰者，應諭知無罪
    之判決，刑法第十九條第一項及刑事訴訟法第三百零一條第一項分別定有明文。
    復按刑法上之心神喪失與精神耗弱，應依行為時精神障礙程度之強弱而定，如行
    為時之精神，對於外界事務全然缺乏知覺理會及判斷作用，而無自由決定意思之
    能力者，為心神喪失，如此項能力並非完全喪失，僅較普通人之平均程度顯然減
    退者，則為精神耗弱（最高法院二十六年渝上字第二三七號判例參照）。又刑法
    上所謂心神喪失人，非以其心神喪失狀態毫無間斷為必要，如果行為時卻在心神
    喪失之中，即令其在事前事後偶回常態，仍不得為非心神喪失人（最高法院二十
    四年上字第二八四四號判例參照）。經查，被告乙○○患有中度精神病之事實，
    有馬偕紀念醫院台東分院八十九年三月二十日馬院東醫字第八九０三三０號精神
    科診斷就診記錄影本及中華民國殘障手冊各一紙在卷可考，經本院將被告送往行
    政院衛生署台東醫院鑑定其行為時之精神狀態，被告於台東醫院接受診療時，其
    臨床精神狀態，意識清楚，情緒激燥，自言自語、傻笑、言語表達答非所問，語
    無倫次，有責罵式，談話式幻聽，有關係妄想（魔鬼都在她周圍監視她），被害
    意念（魔鬼想害她的小孩），注意力不集中，無病識感。而經臨床精神科診斷認
    為被告自十三歲即有傻笑、亂哭、四處遊蕩、情緒不當之精神異常狀態，較內向
    、社交退縮、自我照顧能力差（加上酗酒，有明顯酒精戒斷引起手抖、腿顫、癲
    癇）及（幻聽、關係、被害妄想之正向精神症狀），依精神科國際疾病分類，應
    屬於「妄想型精神分裂病，合併酒精依賴」之診斷結果。至於犯行精神狀態，則
    認為被告長期處於活動期精神分裂病且有酗酒行為，從警訊問答記錄不時出現答
    非所問、語無倫次、關係妄想、自言自語知情形，且依病史前後生活行為，可知
    其犯行期間已達「心神喪失」程度，有行政院衛生署台東醫院八十九年九月十九
    日（八九）東醫精字第四八０七號函附之精神鑑定書一份附卷可稽。雖被告於本
    院調查時精神狀態頗佳，能就訊問內容具體回答，然參諸被告於警訊及檢察官偵
    查中語焉不詳、所辯內容反常等情，可知被告對於外界事物缺乏知覺理會及判斷
    作用，行為時確處於心神喪失狀態，不因事後偶回常態而異。揆諸首揭說明，其
    行為不罰，自應為被告無罪之諭知。
四、被告精神病情之變化，對現實判斷力、行為控制力影響甚鉅，如能經由專業機構
    之治療輔導，或可獲得矯正，且鑑定機關亦建議被告應先接受酒精勒戒治療，然
    後接受精神科專業治療，並簡單職業訓練以回歸家庭、社會以防再犯等語，基於
    社會防護之觀點，爰併依刑法第八十七條第一項、第三項宣示令入相當處所，施
    以監護貳年，期依保安處分執行法第四十六條、第四十七條規定送往精神病醫院
    或其他醫療團體，予以適當之治療，以資兼顧。又被告雖患有精神分裂病，惟於
    本院審理時，對於本院所訊問之各項問題，均能清晰應答，並無欠缺訴訟行為能
    力之情形，併此敘明。
五、本件被告於審判期日經合法傳喚，無正當理由不到庭，本院認其所犯之罪為應判
    決無罪之案件，爰不待其陳述逕行判決。
據上論斷，應依刑事訴訟法第三百零一條第一項、第三百零六條，刑法第八十七條第
一項、第三項，判決如主文。
本案經檢察官洪政和到庭執行職務
中    華    民    國      九十        年      三      月        一      日
                                  臺灣臺東地方法院刑事庭
                                      審判長法  官  蔡勝雄
                                            法  官  廖建彥
                                            法  官  劉柏駿
右正本證明與原本無異。
如不服本判決，應於判決送達後十日內向本院提出上訴狀。（須附繕本）
「切勿逕送上級法院」
                                            書記官  陳俊德
中    華    民    國      九十        年      三      月        一      日


司法院資訊處製作；財團法人民間司法改革基金會備份。
